臺灣高雄地方法院刑事判決　　　　　　　　　　　　　九十年度易字第二二八號
　　公訴人　　臺灣高雄地方法院檢察署檢察官
　　被　　　告　立統塑膠股份有限公司
　　法定代理人　乙○○
　　被　　　告　乙○○
　　被　　　告　甲○○
　　共　　　同
　　選任辯護人　周崇賢
右列被告因詐欺等案件，經檢察官提起公訴（民國九十年度偵字第八五八六號、第八
五八七號），本院判決如左：
    主  文
乙○○共同連續意圖為他人不法之所有，以詐術使人將本人之物交付，處有期徒貳年
拾月；又法人之代表人，因執行業務違反雇主終止勞動契約，應依在同一雇主之事業
單位繼續工作，每滿一年發給相當於一個月平均工資之資遣費，及依此計算之剩餘月
數，或工作未滿一年者，以比例計給之，未滿一個月者以一個月計，發給勞工資遣費
之規定，處罰金參萬元，如易服勞役，以參佰元折算壹日。
甲○○共同連續意圖為他人不法之所有，以詐術使人將本人之物交付，處有期徒貳年
。
立統塑膠股份有限公司違反雇主依法終止勞動契約，應依在同一雇主之事業單位繼續
工作，每滿一年發給相當於一個月平均工資之資遣費，及依此計算之剩餘月數，或工
作未滿一年者，以比例計給之，未滿一個月者以一個月計，發給勞工資遣費之規定，
處罰金參萬元。
    事  實
一、乙○○係設於高雄縣大寮鄉○○村○○路二一號「立統塑膠股份有限公司」（以
    下簡稱立統公司）之負責人（董事長）。甲○○係乙○○之配偶，亦係立統公司
    董事平日在立統公司總理對外購貨及財務等相關事項，平時均由其二人負責立統
    公司之訂貨、付款、接洽業務及各項交易往來事宜而共同實際經營立統公司。其
    二人均明知立統公司自民國八十三年以來逐年虧損，迄八十九間，對外各項負債
    金額累計近新台幣（下同）一億元，已無清償貨款能力，亦無於購入材料後清償
    廠商貨款之意願及能力，竟共同基於意圖為他人不法所有之犯意聯絡，於八十九
    年十一月間，乙○○、甲○○夫妻共同向設於台北市○○區○○街二號四樓之三
    「高銀化學工業股份有限公司」（以下簡稱高銀化學公司）人員吳南穎接洽，佯
    稱其公司接獲東森寬頻電信股份有限公司（以下簡稱東森固網）訂單，需利用高
    銀化學公司所代理出售之ＰＶＣ粉投料生產品質較佳之塑膠管，並稱俟高銀化學
    公司出貨後，即於九十年一月五日及同年月十五日付清貨款等語，因立統公司前
    與高銀化學公司曾有小額（約十萬元左右）生意往來，交易情形尚稱正常，高銀
    化學公司不疑有他，即依被告所述，於八十九年十二月四日製作「訂貨確認書」
    ，書寫「貨品名稱Ｓ─１０１ＰＶＣ粉，單價驗２０１公噸以上每公斤十九．五
    元，在３０１公噸以上每公斤十九．四六元，預定本月數量請填上數量傳回」等
    情傳真給立統公司，嗣即由甲○○於同日書立訂購七百噸之ＰＶＣ粉之「訂貨確
    認書」，並傳真至高銀化學公司，使高銀化學公司因而陷於錯誤，自八十九年十
    二月六日起，陸續將其訂購之七百噸ＰＶＣ粉（總價值約二千五百十三萬九千七
    百四十六元）運交立統公司，及分別運交至立統公司所指示設於台中縣大肚鄉○○路○段四二八巷一００號一樓「依新塑膠工業股份有限公司」（以下簡稱依新
    公司）、設於南投縣南投市○○○路九三號「依信塑膠工業股份有限公司」（以
    下簡稱依信公司）。期間，乙○○及甲○○二人僅於九十年一月十日以華南商業
    銀行五甲分行所開發、號碼00000000（0000--00000）國內遠
    期信用狀，清償六百零七萬九千五百元之貨款以資搪塞，藉以避免高銀化學公司
    查察有異而拒絕出貨。繼之乙○○及甲○○二人以立統公司要趕工為由，催促高
    銀化學公司儘速如數交付ＰＶＣ粉，高銀化學公司不疑有他，持續出貨截至九十
    年二月二日止。又乙○○、甲○○承前之概括犯意聯絡，於九十年二月二日立統
    公司宣布停止營業後，又向告訴人高銀化學公司進貨其他物品即安定劑四千七百
    二十五公斤，價值十四萬六千四百七十五元，高銀化學公司不疑有詐亦如數交付
    。詎立統公司於九十年二月一日因財務週轉困難停止營業，與公司勞工丙○○、
    戊○○、李文成、林坤安、黃傳益、黃國仁、彭仁明、丁○○、劉再添、林坤在
    、黃財傳、張簡月英、江珠碧、洪美蓮、劉麗玲、葉玉竹、施明慧、余進興、林
    金發、孫木及廉德祥等人終止勞動契約，並未依勞動基準法第十七條之規定，依
    平均工資之比例，發給勞工資遣費。嗣高銀化學公司於九十年二月六日，接獲銀
    行通知立統公司所簽發之支票出現退票情事，乃派員南下立統公司查看，發現立
    統公司內機器已停擺，無投料生產之情事，得知立統公司並未接獲東森固網訂單
    ，係接獲東森固網承包商即設於高雄市○○區○○街五一號「高祥電信工程股份
    有限公司」（以下簡稱高祥公司）之訂單；且乙○○及甲○○復將立統向高銀化
    學公司所購送至高祥公司、依新公司及依信公司，而由上開三公司所給付之款項
    （金額分別為五百三十一萬六千一百二十六元、六百零七萬九千五百元、二百八
    十三萬七千一百元），悉數持以繳納銀行欠款，且根本無其他管道可獲取現款用
    以清償高銀化學公司之貨款，共計詐得一千九百零六萬二百四十六元（起訴書誤
    載為一千零九十四萬二百十六元）。至此，高銀化學公司至此始悉受騙。
二、案經高銀化學公司委由代理人田平安律師提出告訴及丙○○、戊○○、李文成、
    林坤安、黃傳益、黃國仁、彭仁明、丁○○、劉再添、林坤在、黃財傳、張簡月
    英、江珠碧、洪美蓮、劉麗玲、葉玉竹、施明慧、余進興、林金發告訴由台灣高
    雄地方法院檢察署檢察官偵查起訴。
    理  由
壹、違反勞動基準法第七十八條部分：
  一、訊據被告乙○○對於其係立統公司之負責人，及違反勞動基準法十七條規定，
      於終止勞動契約時未依規定發給勞工資遣費、經勞工丙○○等二十一人請求勞
      資爭議調解不成立而積欠勞工資遣費之事實坦承不諱，核與其於偵訊中所述情
      節相符，並有高雄縣政府九十年四月十八日九十府勞資字第九００００六五二
      三號函、勞資爭議調解申請書、立統公司無法繼續營業通知書、勞資爭議調解
      記錄、照片五禎、立統公司員工二月份考勤表五張（均空白）、勞資爭議調解
      委員會議簽到表、立統公司登記事項卡等附卷可稽，並經立統公司之勞工洪美
      蓮於偵訊時證述屬實，並經員工丙○○、戊○○於本院審理時到庭證述綦詳，
      事證明確，被告乙○○此部分犯行堪以認定。
  二、按勞動基準法第十七條規定雇主終止勞動契約，勞工在同一雇主之事業單位繼
      續工作，每滿一年發給相當於一個月平均工資之資遣費之規定；被告乙○○執
      行立統公司業務，違反上開資遣費給付之規定，所為係犯同法第七十八條之罪
      ；被告立統公司所為應依同法第八十一條第一項前段論處。爰審酌被告立統公
      司及乙○○違反勞動基準法犯行所生對勞工權益之損害程度，及被告犯罪後，
      尚未取得勞工之諒解，亦未賠償損失等一切情狀，分別量處如主文所示之罰金
      ，被告乙○○部分並諭知易服勞役之折算標準。
貳、被訴詐欺部分：
  一、訊據被告乙○○、甲○○二人矢口否認有何詐欺犯行，被告乙○○辯稱：立統
      公司與高銀化學公司交易往來已有十年之久，伊在訂約之初並沒有說過接獲東
      森固網訂單，是事後偶然閒聊時，提到以前做台電，現在做固網，伊有打算向
      朋友借款來付貨款，此次一時無法支付貨款，純因受經濟不景氣影響，伊沒有
      施用詐術，絕無蓄意詐欺云云；被告甲○○則辯稱：伊僅係立統公司會計，負
      責跑銀行，立統公司每月有八百至一千噸的用量，因有客戶未收回款項，加上
      虧損，才暫時無法付款，伊沒有詐欺云云。
  二、經查：
  （一）被告乙○○、甲○○夫妻二人右揭共同連續詐欺犯行，已據告訴人高銀化學
        公司於偵訊及本院審理時迭次指訴綦詳，並有訂貨確認書（ＰＶＣ粉）、高
        銀化學工業股份有限公司九十年二月二日綜合安定劑送貨單、高銀化學工業
        股份有縣公司銷退明細表、銷售確認書、不可撤銷信用狀、公司基本資料查
        詢表、財團法人金融聯合徵信中心查詢表、華南商業銀行五甲分行九十年四
        月二十五日（９０）華五字第二三號函、高雄市票據交換所九十年五月四日
        高市票交業乙字第一四一四號函、照片五禎、立統公司員工二月份考勤表五
        張（均空白）等在卷可憑。
  （二）又被告乙○○於偵查中供承：「（問：立統塑膠公司你是負責人？）答：是
        ，甲○○擔任財務部門的工作，如訂貨、付款及業務接洽等工作，公司是由
        我們共同負責」、「（問：公司何時結束營業？）答：九十年二月一日過年
        前」、「（問：停止營業是否發給資遣費？）答：九十年二月五日公司跳票
        ，於八十三年起就一直處於虧損狀態，所以沒發資遣費」、「（問：是否向
        高銀公司訂貨？）答：有，訂貨後有轉賣高祥、依信及依新公司，貨款的去
        向是付銀行款項」、「我否認（按指否認有詐欺），雙方往來已久，自七十
        八年起，我於八十九年十一月至十二月間，對外負債已一億多元」等語（見
        九十年五月二十二日偵訊筆錄）。被告甲○○亦不否認有簽「訂貨確認書」
        ，並供承：「確認書是傳真簽的，而且高銀是去年才接到代理，我們公司每
        月有八百至一千噸的用量，我們另外賣出的塑膠管有未收回的款項，公司每
        年都在虧損」等語（見九十年五月二十二日偵訊筆錄），於本院審理時亦供
        稱：「（問：向華南銀行借多少錢？）答：一億八千萬元，實際上我們借了
        一億元」。由被告乙○○、甲○○上開供述可見，立統公司於向告訴人高銀
        化學公司訂購七百噸ＰＶＣ粉時，其財務狀況應已相當困難，甚至已無全額
        支付之能力；而於購進綜合安定劑時（九十年二月二日）更是已在宣布停止
        營業（九十年二月一日）之後，被告乙○○為公司之負責人，被告甲○○為
        該公司之董事兼負責訂貨、付款、接洽業務及會計等工作，其對立統公司之
        財務已陷於困難，並已週轉不靈一情，自不能諉為不知，其既均明知立統公
        司之財務如此困難，甚至已停止營業，竟仍訂購及收受告訴人陸續運送之大
        量ＰＶＣ粉（七百噸）及綜合安定劑，其有施用詐術之行為至為灼然。
  （三）被告二人向告訴人訂貨之時間為八十九年十二月四日，此有「訂貨確認書」
        一紙在卷可證，而告訴人公司持續出貨至九十年二月二日之事實，亦為被告
        乙○○、甲○○所不否認，然而被告乙○○卻以立統公司名義發通知單載明
        ：「本公司因財務困難無法繼續營業，於民國九十年二月一日起全部員工留
        職停薪。公司處理債務期間全部員工可白行尋找新工作待有機會復工再行通
        知」，此亦有上開通知單一紙附卷足徵，可見立統公司於九十年二月一日起
        即已全面停工無訛。立統公司既於前一日即已全面停工，竟不通知告訴人高
        銀公司，且仍繼續訂貨、收受進貨，足見被告於訂貨之初即無付款之能力與
        意願，其有施用詐術致告訴人高銀公司陷於錯誤而交付上開貨物至為明顯。
  （四）查台灣經濟不景氣係自八十七年後始逐漸產生，依被告乙○○所稱，立統公
        司自八十三年起就一直處於虧損狀態，且於八十九年十一月至十二月間，對
        外負債已一億多元等語，可見立統公司於八十九年十二月四日向高銀公司訂
        購七百噸ＰＶＣ粉（價值二千五百餘萬元）時，公司已因長年虧損而陷入財
        務困難而無法週轉之情況，竟利用先行支付部分貨款之方式以取信高銀公司
        ，嗣於持續大量進貨後隨即宣布停工，至今亦未清償高達一千九百餘萬元之
        貨款，是被告有為立統公司不法所有之意圖亦極顯然。
  （五）又以買賣之名訂購並收受貨物，而積欠貨款不付，是否構成詐欺，端繫其買
        賣之初有無付款之能力及準備為斷。查本件被告訂購之ＰＶＣ粉有部分係轉
        賣給高祥、依新及依信等公司，此為被告乙○○、甲○○所自承在卷，上開
        三公司亦已對立統公司給付款項（金額分別為五百三十一萬六千一百二十六
        元、六百零七萬九千五百元、二百八十三萬七千一百元）一節，亦為被告乙○○、甲○○所不否認，被告二人既向高銀公司訂貨轉售他公司而取得貨款
        ，乃竟不將該貨款支付予高銀公司，益徵被告自始即無付款之準備及意願。
        又衡諸坊間貨品買賣情形，被告向告訴人購入材料售出後，自應以售出價金
        清償材料款，被告將購入ＰＶＣ粉既均順利售出，並已獲得款項，卻將得款
        用於清償其他債務，同時將公司宣告停止營業，又全然無其他可預期之收入
        用以清償向高銀公司訂購之貨款，足見被告二人所為，絕非符合正常、合理
        之交易手法；參以被告乙○○陳稱立統公司自八十三年起就一直處於虧損狀
        態，向高銀公司訂貨後有轉賣高祥、依信及依新公司，貨款的去向是付銀行
        款項等語；被告甲○○亦自承立統公司已實際向華南銀行借款一億元等語，
        益見該時立統公司對外已債台高築，被告二人於向高銀公司進貨時，即無清
        償貨款之能力及意願，其有不法所有之意圖至明。事證明確，被告上開所辯
        無非卸責之詞，均不足為彼等有利之認定，被告二人之詐欺犯行均堪以認定
        。
二、核被告乙○○、甲○○所為，均係犯刑法第三百三十九條第一項之詐欺取財罪。
    。其二人就上開詐欺犯行有犯意聯絡及行為分擔，應論以共同正犯。被告二人先
    後向高銀公司訂購詐取七百噸ＰＶＣ粉及安定劑等，時間緊接，方法相同，所犯
    又係構成要件相同之罪名，顯係基於概括犯意為之，應依刑法第五十六條論以連
    續犯一罪。次按勞動基準法第十七條規定雇主終止勞動契約，勞工在同一雇主之
    事業單位繼續工作，每滿一年發給相當於一個月平均工資之資遣費之規定；被告
    乙○○執行立統公司業務，違反上開資遣費給付之規定，所為係犯同法第七十八
    條之罪；被告立統公司所為應依同法第八十一條第一項前段論處。審酌被告犯罪
    動機、目的、手段，告訴人所生損害非少，及審酌本件被告違反勞動基準法犯行
    所生對勞工權益之損害程度，及被告犯罪後尚未取得告訴人諒解，至今未清償分
    文，及其犯後矯詞卸責等一切情狀，分別量處被告乙○○、甲○○有期徒刑二年
    十月及二年有期徒刑；另就被告乙○○及立統公司違反勞動基準法部分，亦分別
    量處如主文所示之罰金，就被告乙○○科處罰金部分，並諭知易服勞役之折算標
    準。
三、被告乙○○、甲○○於九十年二月二日立統公司宣布停止營業後，向告訴人高銀
    化學公司進貨其他物品即安定劑四千七百二十五公斤，價值十四萬六千四百七十
    五元，高銀化學公司不疑有詐亦如數交付部分，雖未據公訴人起訴，惟本院認此
    部分與經起訴判決有罪部分具有連續犯之關係，屬裁判上一罪，為起訴效力所及
    ，本院自得併予審酌，附此敘明。
據上論斷，應依刑事訴訟法第二百九十九條第一項前段、刑法第三百三十九條第一項
、第二十八條、第五十六條、第四十二條第二項，勞動基準法第七十八條、第八十一
條，刑法第十一條前段，罰金罰鍰提高標準條例第一條前段、第二條，判決如主文。
中      華      民      國      九十一      年    六    月    二十七    日
                                  臺灣高雄地方法院刑事第二庭
                                      法  官    陳志銘
右為正本，係照原本作成，證明與原本無異。
如不服本判決，應於送達後十日內，向本院提出上訴狀。
                                      書記官    洪生輝
中      華      民      國      九十一      年    七    月      二     日
附錄本判決論罪之法條：
刑法第三百三十九條第一項
  意圖為自己或他人不法之所有，以詐術使人將本人或第三人之物交付者，處五年以
  下有期徒刑、拘役或科或併科一千元以下罰金。
勞動基準法第七十八條：
違反第十三條、第十七條、第二十六條、第五十條、第五十一條或第五十五條第一項
規定者，科三萬元以下罰金。
